【裁判字號】    97,易,1327
【裁判日期】    980227
【裁判案由】    竊盜
【裁判全文】
臺灣高雄地方法院刑事判決              97年度易字第1327號
公  訴  人  臺灣高雄地方法院檢察署檢察官
被      告  丁○○
被      告  甲○○
上  一  人
選任辯護人  劉啟輝律師
上列被告因竊盜案件，經檢察官提起公訴（97年度偵字第29554
號），本院判決如下：
    主  文
丁○○犯攜帶兇器竊盜罪，處有期徒刑柒月，扣案之T 字型板手
壹支，沒收。又共同犯攜帶兇器竊盜罪，處有期徒刑柒月，扣案
之T 字型板手壹支、梅花板手壹支，均沒收。應執行有期徒刑壹
年壹月，扣案之T 字型板手壹支、梅花板手壹支，均沒收。
甲○○犯共同攜帶兇器竊盜罪，累犯，處有期徒刑拾月，扣案之
T字型板手壹支、梅花板手壹支，均沒收。
    事  實
一、甲○○前因竊盜案件，經臺灣高雄地方法院以93年度易字第
    624 號判決處有期徒刑7 月確定；又因竊盜案件，經臺灣高
    雄地方法院以96年度易字第155 號判決處有期徒刑7 月、3
    月（共2 罪）、2 月（共6 罪）確定，合併定執行刑有期徒
    刑1 年6 月；嗣又因竊盜案件，經臺灣高雄地方法院以96年
    度易字第1741號判決處有期徒刑5 月確定，上開各罪經減刑
    、接續執行及定執行刑後，於97年4 月15日縮刑期滿，甫於
    97年4 月16日因徒刑執行完畢而出監。
二、丁○○於97年10月7 日7 時30分許，騎乘車牌號碼XZ8-185
    號重型機車，在高雄市左營區○○○路109 號前，見己○○
    因購買早餐而將USE-227 號輕型機車停放在該處，竟基於意
    圖為自己不法所有之竊盜犯意，以隨身攜帶之T 字型板手1
    支，撬開USE-227 號輕型機車之置物箱，竊取己○○放在置
    物箱內之黑色背包1 只及在該只背包內之新台幣（下同）11
    萬元、印章3 顆、第一銀行提款卡2 張、土地銀行提款卡1
    張、日盛證券提款卡1 張、第一銀行前鎮分行存摺1 本、日
    盛證券存摺1 本、華南銀行存摺1 本、土地銀行存摺1 本、
    合作金庫存摺1 本、華南銀行信用卡1 張、慶豐銀行信用卡
    1 張、玉山銀行信用卡1 張、萬泰銀行信用卡1 張及NOKIA6
    110 手機1 支等物，丁○○將竊得之現金花用一空後，其餘
    物品則隨手丟棄。
三、丁○○為行竊後避免遭警方查緝，乃基於意圖為自己不法所
    有之竊盜犯意，於97年10月17日15時許，在臺南市○區○○
    路2 段147 號中庭內，以其所有之梅花型板手1 支，竊取戊○○所有、停放於當地車牌號碼為2HR-001 號重型機車車牌
    1 面後，再將該面車牌懸掛於車牌號碼XZ8-185 號重型機車
    上。嗣同日下午甲○○前來找丁○○，二人乃共同基於意圖
    為自己不法所有之竊盜犯意聯絡，共同決意騎乘上開懸掛車
    牌號碼2HR-001 號之重型機車外出伺機行竊（甲○○對於該
    機車車牌遭更換一事並不知情），乃由甲○○於同日18 時
    許騎乘上開重型機車搭載丁○○，前往高雄市○○區○○路
    附近閒逛找尋適合行竊目標，二人於行經崇德路與立大路口
    時因未兩段式左轉引起路過員警趙慶鋒之注意而開車尾隨其
    機車之後，甲○○後行駛至該路口對向之「中華麵包店」前
    停車且未熄火而在旁把風，由丁○○下車察看附近停放機車
    ，丁○○見乙○○將車牌號碼YZU-368 號輕型機車停放於上
    址，遂以隨身攜帶之T 字型板手、梅花板手破壞置物箱後竊
    取乙○○放在該置物箱內之銀色皮包（內含黑色皮夾1 個、
    身分證1 張、行車執照1 張及200 元）及土黃色背包各1 個
    ，丁○○得手後旋即上車由甲○○搭載離開現場，甲○○並
    刻意放慢車速以便丁○○在車上打開所竊背包、皮包查看、
    翻找所竊得之物品並取出200 元後，將機車駛至立莊路某巷
    口，因丁○○、甲○○發現員警趙慶峰已下車向其停車處走
    來，乃由甲○○騎車駛往立莊路56巷內某處由丁○○丟棄所
    竊得上開2 背包後駕車逃逸。嗣丁○○為趙慶峰所通報之警
    網在崇德路231 號「五十嵐」冷飲店前當場逮捕，甲○○棄
    車逃逸後在附近巷內為警捕獲，並扣得T 字型板手、梅花板
    手各1 支、白色安全帽1 頂，始知上情。
四、案經己○○、戊○○、乙○○訴由高雄市政府警察局左營分
    局報請臺灣高雄地方法院檢察署檢察官偵查起訴。
    理  由
壹、證據能力之認定：
    按被告以外之人於審判外之言詞或書面陳述，除法律有規定
    者外，不得作為證據，刑事訴訟法第159 條第1 項定有明文
    。又被告以外之人於審判外之陳述，雖不符前4 條之規定，
    而經當事人於審判程序同意作為證據，法院審酌該言詞陳述
    或書面陳述作成時之情況，認為適當者，亦得為證據，刑事
    訴訟法第159 條之5 第1 項亦定有明文。本院用以認定本案
    事實所憑之被告以外之人於審判外之言詞或書面陳述，檢察
    官、被告及辯護人於審判程序中均未曾聲明異議，並同意將
    之作為證據（本院卷第140 ～141 頁），本院復審酌該等言
    詞或書面陳述作成時之情況均屬正常，且與本案相關之待證
    事實具有關連性，認適當作為證據，依前開之規定，認上開
    陳述均具有證據能力，合先敘明。
貳、有罪部分
一、被告丁○○部分：
    訊據被告丁○○對於上開犯罪事實二、三均坦承不諱，惟就
    於犯罪事實二所竊得之金錢否認有11萬元之多；就犯罪事實
    三部分否認係用工具將置物箱撬開，而辯稱：97年10月7 日
    當天所竊皮包內之現金只有2 千元左右，錢我已經花完了；
    97年10月17日在「中華麵包店」前我是用手扳開置物箱的，
    當時我下車先用手試試看，發現置物箱沒有關好，但是我當
    時身上帶有T型扳手、梅花型扳手沒有錯等語。惟查：
  (一)證人即被害人己○○於本院審理時出庭結證稱：當天早上七
    點二十五分左右，我當天是去上班途中經過明華路的早餐店
    買早餐，約五分鐘左右我從早餐店出來，發現我的機車的置
    物箱已經被人打開了，我確信我進早餐店之前該置物箱是上
    鎖的，所以我就知道我遭竊了。…（問：其中你所失竊的物
    品裡面，你在警局陳述你有失竊現金十一萬元，是否確定？
    為何一大清早會攜帶如此多的現金並且放置在機車置物箱裡
    面？又有無攜帶證明到庭？）確定，因為我是宏裕混凝土工
    業股份有限公司的會計，公司的零用金都是我在保管、及負
    責繳納公司的電話費、業務人員的交際費、業務及經理的油
    資補貼的支出，該十一萬元是在事發的前一天即97年10月6
    日下午由財務經理領款後交給我的，以便我在隔天去繳納上
    開費用。我六日下班後就把該筆款項帶回家，所以在七日當
    天我才會攜帶該筆款項在身上要前往公司。我今天有攜帶存
    摺影本、收入傳票、簽呈各一份（庭呈）作為證明。（問：
    請說明上開書證之來由？）存摺影本係證明九七年十月六日
    當天公司確實有領取十萬元現金。又該筆現金於六日當天就
    已入帳並交付給我，此有收入傳票為證，收入傳票上面並經
    過公司的董事長及出納等相關人員核章。至於簽呈係因我於
    七日遺失該筆十一萬元的零用金，所以簽呈向公司報告是件
    發生的經過，並承諾賠償公司的損失等語明確（本院卷第
    137 ～138 頁），並有宏裕混凝土工業股份有限公司存摺影
    本、97年10月6 日收入傳票、97年10月22日簽呈各1 份附卷
    可供稽核（本院卷第145 ～147 頁）。足徵，證人己○○所
    稱97年10月7 日所遺失之現金為11萬元，尚屬可信。從而，
    被告丁○○所辯當天所竊得之金錢僅2 千元左右等語，純屬
    子虛，委不可採。
  (二)證人即被害人乙○○於警詢時證稱：我於97年10月17日18時
    30分進入崇德路與立大路口「中華麵包店」買麵包，約5 分
    鐘出門口後，打開置物箱就發現我所有YZU-368 號輕型機車
    置物箱內的物品遭竊，…當時我所有YZU-368 號輕型機車置
    物箱有上鎖，經我查看我所有YZU-368 號輕型機車置物箱有
    遭破壞的痕跡等語（偵卷第28頁），從而上開有YZU-368 號
    輕型機車置物箱於遭被告丁○○行竊當時應有上鎖無訛，而
    依一般經驗法則機車之置物箱一旦上鎖，在無工具的情形下
    僅憑徒手恐難以輕易打開，而被告丁○○復坦承其行竊當時
    確實攜帶有T 型扳手、梅花型扳手各1 支無誤，本院綜合上
    情認被害人乙○○所證內容較為可採，故被告丁○○上開所
    辯，亦與事實不合，無法遽採。
  (三)此外，另有證人即被害人戊○○（車號2HR-001重機車之所
    有人）、己○○（車號USE-227輕機車之所有人）之警詢時
    陳述、證人即警員趙慶峰、同案被告甲○○警詢、偵查、審
    理時之證述在卷可佐。復有高雄市政府警察局左營分局97年
    10月17日扣押筆錄、高雄市政府警察局左營分局文字派出所
    贓物認領保管單2紙、車籍查詢-基本資料詳細畫面2紙、高
    雄市政府警察局左營分局新莊派出所97年10月7日報案人己○○之受理刑事案件報案三聯單影本1紙、查獲現場及扣押
    物等相關照片共22張（偵(一)卷第79至95頁）、97年10月7日
    監視攝影機翻拍之照片2張（偵(一)卷第96頁）、員警趙慶峰
    所繪製被告2人當天行徑路線圖1紙（偵(一)卷第125頁）等在
    卷可考，足證，被告丁○○上開自白核與事實相符，本案之
    事證明確，被告上揭犯行堪予認定，自應依法論科。
二、被告甲○○部分：
    訊據被告甲○○固坦承有於97年10月17日當天與被告丁○○
    騎乘上開機車撘載被告丁○○至「中華麵包店」案發現場之
    事實，惟矢口否認有何在場把風及與被告丁○○共同竊盜之
    犯行，辯稱：我們停車在「中華麵包店」店門口是因為丁○○說他肚子餓要買麵包，他下車後有無進去麵包店裡面我沒
    有注意到，沒有多久他就上車了，上車的時候我覺得他怪怪
    的，但我不知道他要偷別人的東西，我真的不知情等語。經
    查：
  (一)證人即警員趙慶峰於本院審理中到庭證稱：我當天剛下班，
    前往安親班送東西給我女兒就經過那附近，當天是由華夏路
    由北往南行駛，尚未到達崇德路時，看到被告二人騎乘機車
    互載，未兩段式左轉，引起我的注意，我就開車尾隨在他們
    後面，看他們停在崇德、立大路口，我當時也是停車在崇德
    路上在他們的斜對面，請求提示在偵查中我所庭呈的平面圖
    （法官同意准予提示偵卷第125 頁並問是否就是這一張？）
    對。斜對面是一家中華麵包店，被告二人機車所停的位置距
    離騎樓不到一公尺，當時他們的機車就停在被害人機車的旁
    邊，我看到被載的那個人下車後就打開停在旁邊的機車的置
    物箱，當時騎車的人即甲○○沒有下車，只有被載的人即丁○○下車，不到二秒鐘，丁○○就從置物箱裡面取出背包出
    來後，就馬上上車，由甲○○載他離開等語（本院卷第71頁
    背面）。足證，被告丁○○下車後不到2 秒鐘的時間隨即上
    車，且被告二人機車所停的位置距離騎樓不到一公尺，並且
    就停在被害人機車的旁邊。至於被告甲○○辯稱：當時我車
    頭是朝著崇德路方向，我的車後輪是與被害人的機車的後輪
    呈約V 字型的方向（本院卷第77 頁） ；被告丁○○亦供稱
    ：機車是停在立大路，但車頭是朝著崇德路，被害人的機車
    是停在距我們機車約1 公尺左右，是在我們機車的右後方等
    語（本院卷第77頁背面），然關於被告二人當時停車之位置
    及方向業經證人趙慶峰於本院審理時證述：丁○○行竊的時
    候，被害人的機車停放位置是車頭是向著中華麵包的騎樓，
    該機車是停放在立大路上，當時被告甲○○的機車車頭是對
    著被害人機車的後輪相距約不到一公尺。當時丁○○下車後
    是直接站在被害人機車的旁邊，並且把該機車的椅坐掀起來
    ，此時甲○○的機車的車頭係朝著被竊機車的車尾，所以甲○○當時是面向著被害人機車的方向，當時甲○○坐在車上
    並無其他動作。我當時是站在崇德路上跟立大路的路口與他
    們隔著崇德路相望，距離不會很遠，…（問以你剛剛所繪製
    的當時被告甲○○所停放的位置及丁○○下車後行竊的位置
    及距離，甲○○是否可以看到丁○○掀開被竊機車椅座並翻
    找置物箱內的動作？以及甲○○是否可以看到丁○○手持如
    上開偵卷所附照片之包包而上車的動作？）在正常情況下甲○○應該是可以看得到丁○○掀開椅座的動作。且應該也可
    以看得到丁○○手持包包上車的動作等語綦詳（本院卷第74
    、76頁）。是堪信被告丁○○行竊當時，甲○○的機車的車
    頭係朝著被竊機車的車尾，甲○○當時是面向著被害人機車
    的方向，故被告丁○○下車後並未進入麵包店買麵包，反而
    打開停在旁邊機車的置物箱，從置物箱裡面取出背包等動作
    ，被告甲○○應該均有所目睹。況被害人乙○○所有YZU-36
    8 號輕型機車置物箱當時應有上鎖，業經被害人乙○○證述
    在卷，已如上述，則被告丁○○用扳手撬開上開機車置物箱
    ，並在置物箱內翻找的動作如此之大，被告甲○○既停車在
    旁，豈能視而不見？
  (二)又證人即警員趙慶峰復證述：丁○○上車後，甲○○是慢慢
    的騎，時速約一、二十公里，此時後座的丁○○就在做翻動
    皮包的動作，我有看得很清楚。我看到後，就馬上打電話回
    文自派出所請我們所長調派警網過來支援，之後，我就仍然
    尾隨在他們後面，他們從麵包店離開後，由崇德路由西向東
    行駛，到立莊路右轉進去約五十公尺的小巷子停在小巷口那
    邊由後座的丁○○在那邊翻動皮包，二人當時均未下車，我
    當時也是有尾隨在他們後面距離他們約五公尺左右我就下車
    ，他們看到我下車後，就騎機車離開往立莊路南向北橫越崇
    德路繼續行進到立莊路的另一邊的巷口又停下來，坐在後座
    的丁○○並將竊來的皮包丟在巷口那裡，我有清楚看到丁○○丟皮包的動作，丟完之後由立莊路北往南到崇德路左轉，
    停在崇德路231 號50嵐飲料店前面，…我有看到丁○○翻動
    置物箱，以及上車後翻動皮包的動作。…（提示偵卷第89
    頁編號9-10二張照片，是否是在現場所起獲的皮包？）沒錯
    。是先起獲大的就是左邊黃色的背包，之後丁○○告訴我說
    還有一個小的，我們才再起獲小的就是右邊銀色的皮包。丁○○行竊當時，我是看到丁○○翻起機車椅座的置物箱的動
    作，沒有看到他拿取包包的動作，但他上車之後我有看到他
    在後座翻動包包的動作。丁○○是把包包放在他與前座甲○○的中間，他在翻動時我有看到袋子的袋口的形狀，但是我
    沒有看到整個的袋子的形狀物，因為丁○○一上車之後，他
    們就把車子回轉騎向崇德路，當時我的視角是看到他們的側
    面，而且丁○○並沒有把整個袋子提上來，所以我沒有看到
    整個袋子的形狀，但是我確定知道丁○○有在翻動袋子。（
    以你剛剛所繪製的當時被告甲○○所停放的位置及丁○○下
    車後行竊的位置及距離，甲○○是否可以看到丁○○掀開被
    竊機車椅座並翻找置物箱內的動作？以及甲○○是否可以看
    到丁○○手持如上開偵卷所附照片之包包而上車的動作？）
    在正常情況下甲○○應該是可以看得到丁○○掀開椅座的動
    作。且應該也可以看得到丁○○手持包包上車的動作。…（
    你在偵查卷附圖編號4 的位置下車走向被告二人，當時甲○○及丁○○他們是在作何事？）當時他們二人都坐在機車上
    面，丁○○仍然在後座翻東西，甲○○坐在前座，車沒有熄
    火等語（本院卷第72～76頁）。足證，被告丁○○於行竊完
    畢上車之後、及由崇德路右轉進入立莊路停車在約五十公尺
    的小巷子口之時（即偵查卷第125 頁附圖編號4 的位置），
    乘座在後座的丁○○均有翻動皮包的動作，且被告丁○○所
    竊得被害人乙○○的土黃色背包及銀白色皮包均體積非小，
    有照片2 張附卷可參（偵卷第89頁編號9-10二張照片），則
    依一般常情，被告丁○○持該背包、皮包上車、及翻找背包
    、皮包之時，被告甲○○均應看見，被告甲○○辯稱其不知
    情亦未看見，顯不合理。
  (三)證人即被告丁○○於本院證稱：我與甲○○當天出去逛夜市
    身上還帶著扳手的目的，就是我打算要伺機行竊，我出門前
    就有這個打算（本院卷第26、79頁背面）。又證稱：（提示
    偵卷第89頁編號10的照片，是否是你所竊取的皮包？）是，
    是黃色的背包，背包裡面有一個小的銀色的皮包，我偷的錢
    是放在銀色皮包裡面的黑色皮夾裡面。我後來有將銀色皮包
    從黃色背包裡面抽離出來，是在離開中華麵包之後到我丟皮
    包之間抽離的。（提示偵卷第125 頁附圖，是在哪裡抽離的
    ？）是在3-4 之間抽離的，我當時還坐在機車上面，當時機
    車還在行進當中，車速不快。當時黑色皮夾還在銀色包包裡
    面，我是直接從黑色皮夾裡面把錢拿出來（新台幣二百元）
    ，後來黃色背包跟銀色的皮包，我並沒有再把他裝回去。就
    準備找地方丟棄了。（提示偵卷第88頁編號7 、8 照片，是
    否就是你丟棄皮包的地點？又你丟棄的地方是否就是照片所
    示數個油桶中間的縫隙處？）對，我確實將二個皮包丟棄在
    油桶中間，我丟的時候是黃色背包、銀色皮包一起丟，我是
    用右手同時抓著二個包包一起拋出，我丟棄包包的地點確實
    是偵查卷第125 頁編號5 的位置等語（本院卷第139 頁）。
    足證，被告丁○○上車之後，於偵卷第125頁附圖編號3-4之
    間，除從黑色皮夾裡面把錢拿出來之外，尚有將銀色皮包從
    黃色背包中抽離的動作，之後並有在偵查卷第125頁編號5位
    置丟棄包包的動作，且係將上開二個包包一起拋出，並將之
    丟棄在上開照片所示數個油桶中間的縫隙處，果爾，被告丁○○將包包抽離及丟棄之動作均應非小，依常理，被告甲○○不可能不知覺。且被告丁○○將包包丟棄在巷弄中之油桶
    之間，顯係為掩飾其犯行，讓人不易查覺，故要將二個包包
    丟棄在數個油桶中間的縫隙處，車速過快勢所不能，須在車
    速極慢或停止之狀態始有此可能，如此，則更可證明被告丁○○丟棄包包時被告甲○○非但知情，並且有故意放慢車速
    以便被告丁○○將包包丟棄在油桶之間的情形。
  (四)被告甲○○於警詢時曾供稱：我們有停在崇德路與立大路口
    中華麵包前，還停了2次，我當時載著丁○○行經崇德路與
    立大路口時，丁○○說要買麵包，叫我停在麵包店前面，第
    一次停在麵包店前，我跟丁○○說先去買飲料就離開現場，
    過了一會兒丁○○要我再返回麵包店前，我又再度騎回去，
    我停車後丁○○就下車，過沒2秒丁○○就跳上車，叫我趕
    快離開…等語（偵卷第23、24頁）。被告甲○○於本院審理
    時復陳稱：（問：依照你警詢的陳述，在中華麵包店前停車
    ，丁○○下車購買麵包之前，你們曾經停在麵包店之前，後
    來因為要買飲料又離開麵包店前面，之後又因為要買麵包又
    再度騎回來麵包店前，停車後丁○○就下車了（提示偵卷第
    24頁），是否在警詢時陳述？）有。（問：第一次離開麵包
    店之後，騎到什麼地方又再度騎回來？）一下子之後就又再
    度騎回來，但是仍然是在崇德路上，我們第一次離開中華麵
    包店的時候，是想要先買飲料，當時是騎往50嵐的方向，才
    剛離開中華麵包店，到崇德路上，丁○○就說「我要先買麵
    包，很快」，所以，我就折返回中華麵包店前面，就順勢停
    在崇德路上的麵包店前面，當時機車並未熄火等語（本院卷
    第142頁背面）。準此：
  1.被告甲○○與被告丁○○係先騎至麵包店前，離開後騎至崇
    德路上，又再折返回到中華麵包店前，且順勢就停車在中華
    麵包店前，停車後被告丁○○就下車了。從而，依被告甲○○所述上開其當日行駛路線，被告甲○○停車於中華麵包店
    前時，其車頭應係朝向中華麵包店無疑。準此，證人即警員
    趙慶峰所述：丁○○行竊的時候，被害人的機車停放位置是
    車頭是向著中華麵包的騎樓，該機車是停放在立大路上，當
    時被告甲○○的機車車頭是對著被害人機車的後輪相距約不
    到一公尺等語（本院卷第74頁），應屬真實。反之，被告丁○○、甲○○均稱：到達中華麵包店時，我們機車是停在立
    大路，但車頭是朝著崇德路云云（本院卷第77頁及背面），
    則與事實不符，非可採信。
  2.被告丁○○行竊完畢，上車後被告二人隨即離開中華麵包店
    ，依被告甲○○所述，此時伊尚不知被告丁○○行竊之事，
    既然原本二人有買飲料的打算，因被告丁○○說要買麵包才
    折返中華麵包店前，則何以二人離開中華麵包店之後，不但
    未駛往偵查卷第125頁附圖編號6與中華麵包店相距不遠之50
    嵐飲料店購買飲料，反而駛向偵查卷第125頁附圖編號4之巷
    弄由被告丁○○翻看皮包，又再駛向偵查卷第125頁附圖編
    號5之地點由被告丁○○丟棄皮包後，再行經50嵐飲料店而
    駛向偵查卷第125頁附圖編號7之文康路，最後在偵查卷第
    125 頁附圖編號8被警網逮捕，自始至終根本就沒有去買飲
    料，足證，被告甲○○所稱：原本要買飲料云云；被告丁○○所稱：我偷完包包後，甲○○說要買飲料，我們才在前裡
    繞云云，均非實在。
  (五)承上，被告甲○○辯稱：直到警網來的時候，才確知丁○○
    有偷東西等語，顯與事實不符。顯見被告丁○○、被告甲○○就本案犯罪事實三竊盜被害人乙○○部分應有犯意聯絡。
    是本件事證明確，被告丁○○、甲○○上開共同竊盜之犯行
    ，實堪認定，應依法論科。
三、論罪科刑部分
  (一)按刑法第321 條第1 項第3 款之攜帶兇器竊盜罪，係以行為
    人攜帶兇器為其加重條件，此所謂兇器，其種類並無限制，
    凡客觀上足以對人之生命、身體、安全構成威脅，具有危險
    性之兇器為已足，並不以攜帶之初有行兇之意圖為必要；又
    此所謂兇器，其種類並無限制，凡客觀上足對人之生命、身
    體、安全構成威脅，具有危險性之兇器均屬之（最高法院94
    年度台上字第3149號判決及79年臺上字第5253號判例意旨參
    照）。查被告丁○○攜帶前往行竊現場之T 字型板手、梅花
    板手等物品，依照一般常識以觀，該等物品均為鐵器，其堅
    硬程度不言可喻，客觀上自屬於足以殺傷人之生命、身體之
    器械，顯為具有危險性之兇器無訛。
  (二)核被告丁○○、甲○○所為，均係犯刑法第321條第1項第3
    款攜帶兇器加重竊盜罪，起訴書於犯罪事實欄所述係攜帶兇
    器加重竊盜罪之事實，惟於所犯法條部分卻引用刑法第321
    條第1項第2款之加重竊盜罪，顯係誤載，應無變更起訴法條
    之問題，爰不予變更起訴法條。又被告丁○○犯罪事實三前
    後2次竊盜行為，係基於不法所有之單一竊盜犯意，於密接
    時、地接續實施，依一般社會觀念，各行為間之獨立性極為
    薄弱，在時間差距上難以強行分開，在法律上應評價為數個
    舉動之接續施行，為包括之一行為，屬接續犯，僅論以一竊
    盜罪。被告丁○○與甲○○就犯罪事實三之偷竊機車部分，
    有犯意聯絡及行為分擔，應論以共同正犯。再被告丁○○犯
    罪事實二、三所為2 罪間，犯意各別，行為互殊，應予分論
    併罰。又被告甲○○有事實欄所示刑之宣告與執行，有臺灣
    高等法院被告前案紀錄表1 份在卷可參，其於有期徒刑執行
    完畢後，5 年內故意再犯本案上開有期徒刑以上之罪，為累
    犯，應依法加重其刑。爰審酌被告丁○○、甲○○不思以正
    當途逕謀取財富，竟竊取他人物品，侵害他人財產，破壞社
    會善良風氣，誠屬不該，然念及被告丁○○尚能坦承犯行，
    並表悔意，犯後態度非無足取；被告甲○○犯後否認犯行，
    態度不佳，又被告丁○○下手行竊，立於主要地位，惡性較
    重，被告甲○○擔任把風，涉案程度較輕，及均未與被害人
    達成和解等一切具體情狀，分別量處如主文所示之刑，並就
    被告丁○○部分合併定應執行刑。
  (三)至犯罪事實二被告丁○○所使用之T 字型板手1 支，即為97
    年10月17日被查獲時所扣案者，而該T 字型板手為被告丁○○所有，且係供犯罪所用之物，業據被告丁○○供承在卷，
    爰依刑法第38條第1 項第2 款之規定宣告沒收。又犯罪事實
    三所扣案之T 字型板手1 支、梅花板手1 支，均為被告丁○○所有，且係供犯罪所用之物，業據被告丁○○供承在卷（
    本院卷第24、143 頁），本於共犯共同責任原則，爰依刑法
    第38條第1 項第2 款之規定，對被告丁○○及被告甲○○均
    宣告沒收之。至白色安全帽1 頂，雖經扣案，惟安全帽為騎
    乘機車所用之物，難認與本案犯罪有關，爰不予宣告沒收，
    附此說明。
  (四)另檢察官雖認被告甲○○有犯罪之習慣，而併請求對被告甲○○諭知強制工作，惟查：保安處分係對受處分人將來之危
    險性所為拘束其身體、自由等之處置，以達教化與治療之目
    的，為刑罰之補充制度。本諸法治國家保障人權之原理及刑
    法之保護作用，其法律規定之內容，應受比例原則之規範，
    使保安處分之宣告，與行為人所為行為之嚴重性、行為人所
    表現之危險性、及對於行為人未來行為之期待性相當（最高
    法院88年度台上字第7339號判決參照）。是即便行為人有犯
    罪之習慣，但是否有宣付保安處分之必要性，法院仍得斟酌
    實際情況，以判斷被告未來受刑之執行是否足夠達防衛社會
    之目的以為決定。查被告甲○○之前雖有多次竊盜前科，又
    再犯本件犯罪，而可認有犯罪之習性存在，然本案被告甲○○就犯罪事實三之竊車部分係擔任把風，涉案程度較輕，已
    如前述，業經本院判處如主文所示之刑，應已足收矯治其犯
    罪惡習之效果，本院認已無再令被告於刑前強制工作之必要
    ，附此敘明。
參、不另為無罪諭知部分
一、公訴意旨另以：被告甲○○基於意圖為自己不法所有之犯意
    聯絡，為避免警方查緝，先由丁○○於97年10月17日15時許
    ，在臺南市○區○○路2段147號中庭內，以板手竊取戊○○
    所有、懸掛在機車上之車牌號碼2HR-001號車牌1面後，再將
    該面車牌懸掛於車牌號碼XZ8-185號重型機車上，因認被告
    甲○○涉犯刑法第321條第1項第3款之加重竊盜罪嫌。
二、按犯罪事實應依證據認定之，無證據不得認定犯罪事實；不
    能證明被告犯罪，應諭知無罪之判決，刑事訴訟法第154條
    第2項及第301條第1項分別定有明文。又刑事訴訟法上所謂
    認定犯罪事實之證據，係指足以認定被告確有犯罪行為之積
    極證據而言，如未能發現相當證據或證據不足以證明，自不
    能以推測或擬制之方法，以為裁判基礎。而認定不利於被告
    之事實，須依積極證據，苟積極證據不足為不利被告之認定
    時，即應為有利於被告之認定，更不必有何有利之證據。又
    認定犯罪事實所憑之證據，雖不以直接證據為限，間接證據
    亦包括在內，然而無論直接證據或間接證據，其為訴訟上之
    證明，須於通常一般之人均不致有所懷疑，而得確信其為真
    實之程度者，始得據為有罪之認定，倘其證明尚未達到此一
    程度，而有合理之懷疑存在，無從使事實審法院得有罪之確
    信時，即應由法院為諭知被告無罪之判決。
三、公訴人認被告甲○○涉犯刑法第321條第1項第3款加重竊盜
    罪嫌，無非以證人即被告丁○○於偵查中供述：我於97年10
    月7日下午在台南市偷一面2HR-001號機車車牌是為了要掛在
    另一台車上，以避免警方查緝等語（偵卷第121頁），隨後
    於同日下午6時許，係由被告甲○○騎乘上開懸掛車牌號碼
    2HR-001號之重型機車搭載丁○○，共同前往高雄市○○區
    ○○路與立大路口之中華麵包店前行竊，以為立論基礎。
四、訊據被告甲○○固不否認有騎乘上開機車搭載被告丁○○共
    同前往高雄市○○區○○路與立大路口之中華麵包店附近之
    事實，惟堅決否認有與被告丁○○犯意聯絡，而由被告丁○○以扳手竊取戊○○所有車牌號碼2HR-001 號車牌將該面車
    牌懸掛於車牌號碼XZ8-185 號重型機車上之事實。經查：
  (一)被告丁○○於本院訊問時供稱：97年10月17日15時我曾經在
    台南市○○路○段147號先以扳手竊取壹台機車上面的車牌
    ，（問：你以扳手竊取車牌的事情，被告甲○○是否知情？
    ）他不知道，因為我姐姐住在台南，我本來是要去台南找我
    姐姐，我離開我姐姐家裡後，在回程的路上臨時起意看到就
    順手竊取機車的車牌，竊取該車牌的是梅花型扳手，也是我
    自己帶到現場的。竊取之前我並沒有跟被告甲○○講我要偷
    車牌。我與被告甲○○是朋友。認識約二年左右。我竊取車
    牌後，騎一段路後，在比較偏僻的地方就先把竊取到的車牌
    換裝到我的機車上面，我原來的車牌就放在置物箱，然後我
    就再繼續騎車回到家裡，我就在家裡看電視，後來被告甲○○來找我說要約我去逛夜市，我們就一起出門了，我沒有把
    我換了車牌的事情告訴被告甲○○，是等到警察查獲之後，
    他才知道我有換車牌這件事情等語綦詳（本院卷第23～24頁
    ）。是關於上開竊取車牌一事，卷內尚無其他證據資料足資
    證明被告甲○○事先知情，並與被告丁○○有規意之聯絡。
  (二)此外，檢察官所提出之積極證據尚不足以證明被告甲○○有
    公訴意旨所指上開竊盜之犯行，故本案尚有合理之懷疑存在
    ，無法達到確信為真實之程度，當不得遽為不利於被告甲○○之認定，揆諸前開說明，此部分犯罪既屬不能證明，原應
    為被告甲○○無罪之諭知，然公訴人認被告甲○○此部分所
    為，與上開犯罪事實三論罪科刑部分有實質上一罪或裁判上
    一罪關係，應論以一罪（參起訴書第6 頁核被告欄自明），
    爰不另為無罪之諭知，附此敘明。
據上論斷，應依刑事訴訟法第299 條第1 項前段，刑法第28條、
第38條第1 項第2 款、第321 條第1 項第3 款、第47條第1 項、
第51條第5 款，判決如主文。
本案經檢察官丙○○到庭執行職務。
中    華    民    國    98    年    2     月    27    日
                  刑事第十二庭  法  官  張  震
以上正本證明與原本無異。
如不服本判決，應於收受本判決10日內向本院提出上訴書狀，並
應敘述具體理由，如未敘述上訴理由者，應於上訴期間屆滿後20
日內補提理由書狀於本院（均須依他造當事人之人數附繕本）「
切勿逕送上級法院」。
中    華    民    國    98    年    3    月      5    日
                                書記官  鄒秀珍
附錄本案論罪科刑法條：
中華民國刑法第321條（加重竊盜罪）
犯竊盜罪而有左列情形之一者，處六月以上、五年以下有期徒刑
：
一、於夜間侵入住宅或有人居住之建築物、船艦或隱匿其內而犯
    之者。
二、毀越門扇、牆垣或其他安全設備而犯之者。
三、攜帶兇器而犯之者。
四、結夥三人以上而犯之者。
五、乘火災、水災或其他災害之際而犯之者。
六、在車站或埠頭而犯之者。
前項之未遂犯罰之。


司法院資訊處製作；財團法人民間司法改革基金會備份。
